【裁判字號】    99,家聲,70
【裁判日期】    990506
【裁判案由】    聲請許可處分受監護人財產
【裁判全文】
臺灣彰化地方法院民事裁定              99年度家聲字第70號
聲  請  人  甲○○
相  對  人  乙○○
上聲請人聲請許可處分受監護人財產事件，本院裁定如下：
    主  文
准聲請人處分相對人即受監護人乙○○所有坐落於彰化縣員林鎮
○○○段十七份小段五四二地號、地目建、面積四○二平方公尺
、權利範圍四○二○分之一七六之土地及坐落於彰化縣員林鎮○
○○段十七份小段二一七六建號之建物。
聲請程序費用新台幣壹仟元由相對人負擔。
    理  由
一、本件聲請意旨略以：相對人（即受監護人）乙○○為聲請人
    之姪子，業經鈞院以96年禁字第109號裁定宣告為禁治產人
    (即受監護宣告之人)，並經鈞院以99年度監字第1號裁定由
    聲請人任其監護人。相對人設籍於員林鎮，自幼身世堪憐家
    境清寒，原與內祖父母及其生父四人同住，其生父生前罹患
    中度精神分裂三十餘年，兩年半前因心肌梗塞逝世，其內祖
    父毫無積蓄，亦於四年前車禍去世，其內祖母十年前中風，
    復因骨折中度肢障，老年失智，現已安置於台北私立老人安
    養院，迄今近四年，相對人與上述三位親人，早經員林鎮公
    所核定為低收入戶二十多年。而相對人之大伯即聲請人之大
    哥，長年旅居美國，對台灣家人從未聞問，故員林四位家人
    之生活、醫療、喪葬費用、及房貸、房屋修繕、債務等各項
    開支，二十餘年來均由聲請人夫妻二人負擔，粗估支出總額
    已逾新台幣千萬。目前登記於相對人名下之員林鎮○○○街
    公寓，原係由聲請人購買，因相對人之生父陳浩江無謀生能
    力，故登記於陳浩江名下，由其繳納兩成貸款，剩餘八成房
    貸實由聲請人逐年付清，陳浩江死亡後由相對人繼承，而相
    對人為中度智障，居住於內政部南投啟智教養院，常有自殘
    自閉之行為，聲請人多年來需不定期返回員林及南投教養院
    探視相對人，攜相對人出遊，並偕同返回員林鎮該公寓居住
    ，實不宜將該屋出租出售。且該公寓屋齡已近27年，地板、
    天花板老舊不堪極需修繕，而相對人目前無現金及存款，最
    近需要拔牙裝假牙，很多醫療健保並未給付，聲請人十年來
    處於失業（退休）狀態，每月仍須負擔母親之安養費用及探
    視相對人之相關費用，實無能力再支付修繕該屋之費用及相
    對人之醫療費用，故擬將受監護人乙○○名下坐落於彰化縣
    員林鎮○○○段十七份小段0000-0000地號之土地及坐落於
    彰化縣員林鎮○○○段十七份小段00000-000建號之建物，
    予以處分設定抵押向親友借貸，成立一筆基金，做為醫治及
    照護受監護人乙○○及修繕其房屋之用，日後再由聲請人之
    子女償還該筆借款。而聲請人之親友因同情相對人之狀況，
    亦願意提供無息借貸。聲請人並無將系爭房地賣掉之意，因
    賣掉後，相對人之戶口即無法設立在該處，而須與聲請人同
    戶籍，則相對人之低收入戶資格將會被取消，為此，爰依民
    法第1101條第1、2項規定聲請裁定准予處分受監護人上開之
    不動產等語。
二、按監護人對於受監護人之財產，非為受監護人之利益，不得
    使用、代為或同意處分。監護人為下列行為，非經法院許可
    ，不生效力：一、代理受監護人購置或處分不動產。二、代
    理受監護人，就供其居住之建築物或其基地出租、供他人使
    用或終止租賃，民法第1101條第1、2項分別定有明文。查聲
    請人主張相對人（即受監護人）乙○○為聲請人之姪子，業
    經本院以96年禁字第109號裁定宣告為禁治產人(即受監護宣
    告之人)，並經本院以99年度監字第1號裁定由聲請人任其監
    護人，相對人現住於內政部南投啟智教養院，繼承其生父所
    有坐落於彰化縣員林鎮○○○段十七份小段0000-0000地號
    之土地及坐落於彰化縣員林鎮○○○段十七份小段00000-00
    0建號之建物（即員林鎮○○○街公寓），因須醫療費用及
    修繕其名下老舊房屋而有設定抵押借貸之必要等情，業據聲
    請人提出戶籍謄本、土地及建物謄本為證，並經本院調取99
    年度監字第1號選定監護人卷宗核閱無訛，堪信屬實。又相
    對人既因中度智障經宣告為受監護宣告之人，而此類身心障
    礙患者通常須長時間治療，故日常生活須陸續支出相關之醫
    療費用而增加生活開銷應可理解，惟相對人目前無現金及存
    款，亦無經濟來源，已無法支付拔牙裝假牙之醫療費用，另
    聲請人需不定期返回員林及南投教養院探視相對人，並偕同
    返回員林鎮該公寓居住，該公寓老舊不堪實有修繕之必要，
    從而聲請人聲請將受監護人乙○○名下坐落於彰化縣員林鎮
    ○○○段十七份小段00 00-0000地號之土地及坐落於彰化縣
    員林鎮○○○段十七份小段0000 0-000建號之建物，予以處
    分設定抵押向親友借貸，成立一筆基金，做為醫治及照護受
    監護人乙○○及修繕其房屋之用，日後再由聲請人之子女償
    還該筆借款，對於受監護人並無不利之情形，故聲請人聲請
    准予處分系爭二筆不動產為有理由，應予准許，爰裁定如主
    文所示。
三、依非訟事件法第21條第1項、民法第1103條，裁定如主文。
中    華    民    國    99    年    5     月    6     日
                  家事法庭    法  官  詹秀錦
以上正本係照原本作成。
如對本裁定抗告，須於裁定送達後10日之不變期間內，向本院提
出抗告狀，並繳納抗告費新臺幣1,000元。
                              書記官  顧嘉文
中    華    民    國    99    年    5     月    6     日

司法院資訊處製作；財團法人民間司法改革基金會備份。
